臺灣嘉義地方法院民事裁定　　　　　　　96年度家抗字第26號
抗　告　人　財政部國有財產局台灣南區辦事處嘉義分處
法定代理人　甲○○
相　對　人　內政部警政署保安警察第二總隊
法定代理人　楊文友
上列抗告人因相對人就被繼承人張志卿、藍世定指定遺產管理人
事件，對於民國96年4 月11日本院96年度財管字第16號裁定提起
抗告，本院裁定如下：
      主      文
抗告駁回。
抗告程序費用新台幣壹仟元由抗告人負擔。
      理      由
一、按先順序繼承人均拋棄其繼承權時，由次順序之繼承人繼承
    ，其次順序繼承人有無不明或第四順序之繼承人均拋棄其繼
    承權者，準用關於無人承認繼承之規定；又按繼承開始時，
    繼承人之有無不明者，由親屬會議於一個月內選定遺產管理
    人，並將繼承開始及選定遺產管理人之事由，向法院報明；
　　又按第1178條所定之期限屆滿，無繼承人承認繼承時，其遺
    產於清償債權，並交付遺贈物後，如有賸餘，歸屬國庫；又
    按繼承人有無不明而不能依民法第1176條選定遺產管理人時
    ，得由利害關係人聲請法院選任之，民法第1176條第6項、
    第1177條、第1185條及第1178條第2項分別定有明文。
二、本件相對人於原審法院聲請意旨略稱：被繼承人張志卿（男
    ，民國9年3月21日生，身分證字號：嘉縣腳工字第309號之1
    ，生前住嘉義縣六腳鄉工廠村1鄰75戶蒜頭糖廠1號，於43年
    5月13日死亡）、藍世定（男，19年12月17日生，身分證字
    號：南市東福口字第0656號，生前住嘉義縣水上鄉靖和村南
    靖糖廠2號，於50年7月27日死亡），均係相對人機關之員工
    ，死後均無親屬為繼承人，尚有遺產保管於相對人機關，因
    遭審計單位指正代管不合法，為此聲請被繼承人之遺產管理
    人以利清理遺產等語。
三、原審法院裁定略以：相對人所主張之上揭事實，業經聲請人
    提出被繼承人遺產清冊、除戶謄本、定存支票影本可憑，堪
    以採信，且核與首開法條尚無不合，並認以選任財政部國有
    財產局臺灣南區辦事處嘉義分處為被繼承人之遺產管理人為
    適當等語。
四、抗告意旨略稱：抗告人經聲請閱卷後，發現卷內資料相對人
    所附之戶籍資料記載，被繼承人張志卿之本籍為湖南省，而
    被繼承人藍世定之本籍為江西省，且提出之證物資料為台灣
    榮民總醫院50年8 月9 日50榮註字第3688號函副本內容亦載
    ：「二、住院就業保警第二總隊榮民藍世定一員... 」、「
    三、謹檢陳該故員之死亡通知單及榮譽國民證各乙紙... 」
    ，由此推斷被繼承人張志卿及藍世定可能係未在輔導會所屬
    安養機構安置之退除役官兵，依據「台灣地區與大陸地區人
    民關係條例」及「退除役官兵死亡無人繼承遺產管理辦法」
    之相關規定，其設籍地輔導會所屬之退除役官兵服務機構「
    行政院國軍退除役官兵輔導委員會嘉義榮民服務處」即為法
    定之遺產管理人，應無庸另行選任，原審對此未加詳查，即
    逕予裁定選任抗告人為被繼承人張志卿、藍世定之遺產管理
    人，實於法不合，有所違誤等語。
五、相對人之抗辯略以：抗告人以上開台灣榮民總醫院函，主張
    被繼承人藍世定係未在輔導會所屬安養機構安置之退除役官
    兵，另由被繼承人張志卿係湖南省人即逕行推定張志卿亦係
    國軍退除役官兵，進而主張其等之遺產管理人為係設籍輔導
    會所屬之退除役官兵服務機構云云，惟查依卷附之戶籍等相
    關資料顯示，藍世定死亡前係任職保警二總隊警士，而張志
    卿資據其公務員履歷表之記載，並無軍人身份，抗告人以其
    籍貫擅自推斷其係退除役官兵，顯亦違誤，國有財產局係國
    有財產之主管機關，鈞院之裁定並無違誤，抗告人之抗告顯
    無理由，應予駁回等語。
六、經查，本件被繼承人張志卿於43年5月13日死亡、藍世定於
    50年7 月27日死亡，被繼承人在台並無任何親屬，並經本院
    調閱96年度財管字第16號卷查核無誤，自堪信為真實。經本
    院依職權向行政院國軍退除役官兵輔導委員會嘉義榮民服務
    處函查被繼承人張志卿、藍世定是否為退除役官兵，經其函
    覆略以：本處及輔導會電腦資料並無藍世定資料，張志卿雖
    有同名者一人，但與鈞院提供之出生日期、死亡日期、住址
    及戶籍地址皆未符合退除役榮民身分等語，有該處96年7月
    24日嘉榮民服字第0960003111號書函1份附卷可參。又據相
    對人於本院審理中所提出台灣省台南縣戶籍登記簿上被繼承
    人張志卿職位記載為保警雇員，被繼承人藍世定之公務人員
    履歷表上服務機關名稱最後記載為保警第二總隊第二大隊第
    四中隊北港分隊，職別為警士，有台灣省台南縣戶籍登記簿
    及公務人員履歷表各1份附卷可稽，綜上所述，被繼承人張
    志卿，藍世定並非行政院國軍退除役官兵輔導委員會及所屬
    之嘉義榮民服務處所列管之退除役官兵，堪以認定。是原審
    法院依上開規定，指定抗告人為被繼承人張志卿、藍世定之
    遺產管理人，於法並無違誤。抗告意旨認宜指定行政院國軍
    退除役官兵輔導委員會嘉義分會為被繼承人之遺產管理人，
    指摘原裁定不當，求予廢棄改判，於法不合，應予駁回其抗
    告。
七、綜上所述，原審法院選任抗告人為被繼承人之遺產管理人，
    並無不合，抗告意旨聲明廢棄原裁定，非有理由，應予駁回
    。
八、據上論結，本件抗告為無理由，爰依非訟事件法第21條第2
    項，第46條，民事訴訟法第495 條之1 第1 項、第449 條第
    1項、第78條，裁定如主文。
中　　華　　民　　國　　96　　年　　12　　月　　31　　日
                家事法庭審判長法  官　林世芬
                              法  官  李文輝
                              法  官  涂裕洪
上正本係照原本作成。
如不服本裁定應於裁定送達後10日內依非訟事件法第27條「非以
違背法令為理由，不得再抗告」之規定向本院提出抗告理由狀。
中　　華　　民　　國　　96　　年　　12　　月　　31　　日
                              書記官　李靜華
